【裁判字號】    96,抗,1838
【裁判日期】    970530
【裁判案由】    限期起訴
【裁判全文】
臺灣高等法院民事裁定                  96年度抗字第1838號
抗  告  人  丙○○○
抗告人因與相對人甲○○等間限期起訴事件，對於中華民國96年
9 月27日臺灣板橋地方法院96年度聲字第2060號所為裁定提起抗
告，本院裁定如下：
    主  文
原裁定廢棄。
相對人在第一審之聲請駁回。
聲請及抗告費用均由相對人負擔。
    理  由
一、按經准為假扣押，而本案尚未繫屬者，命假扣押之法院應依
    債務人聲請，命債權人於一定期間內起訴，民事訴訟法第52
    9條第1項定有明文。又依民事訴訟法第401條第1項規定，確
    定判決，除當事人外，對於訴訟繫屬後為當事人之繼受人者
    ，及為當事人或其繼受人占有請求之標的物者，亦有效力。
    此所謂繼受人，包括因法律行為而受讓訴訟標的之特定繼承
    人在內。而所謂訴訟標的，係指為確定私權所主張或否認之
    法律關係，欲法院對之加以裁判者而言。至法律關係，乃法
    律所定為權利主體之人，對於人或物所生之權利義務關係。
    惟所謂對人之關係與所謂對物之關係，則異其性質。前者係
    指依實體法規定為權利主體之人，得請求特定人為特定行為
    之權利義務關係，此種權利義務關係僅存在於特定之債權人
    與債務人之間，倘以此項對人之關係為訴訟標的，必繼受該
    法律關係中之權利或義務人始足當之，同法第254條第1項亦
    指此項特定繼受人而言。後者則指依實體法規定為權利主體
    之人，基於物權，對於某物得行使之權利關係而言，此種權
    利關係，具有對世效力與直接支配物之效力，如離標的物，
    其權利失所依據，倘以此項對物之關係為訴訟標的時，其所
    謂繼受人凡受讓標的物之人，均包括在內（最高法院61 年
    台再字第186號判例意旨參照）。
二、經查，訴外人台灣中小企業銀行股份有限公司（下稱台灣中
    小企銀）以「相對人即債務人甲○○、乙○○及訴外人徐義
    清於民國（下同）85年10月29日擔任訴外人堅順機械股份有
    限公司（下稱堅順公司）連帶保證人，向台灣中小企銀借款
    新台幣（以下同）1457萬元，約定至90年10月29日止，應按
    月攤還本息，詎堅順公司自86年11月29日起即未依約攤還本
    息，應視為全部到期，相對人既為連帶保證人，自應負連帶
    賠償責任。為免相對人就其財產為不利益之處分，而台灣中
    小企銀日後取得確定終局判決後有不能執行或甚難執行之虞
    ，聲請裁定准將相對人等所有財產在1457萬元內，予以假扣
    押」為由，聲請原法院87年度全字第2679號裁定准予對相對
    人之財產假扣押，嗣台灣中小企銀於87年9 月28日以同上事
    由，起訴請求相對人及訴外人堅順公司、徐義清、王鴻華應
    連帶給付1457萬元本息及違約金，經原審法院以87年度重訴
    字第254號清償債務事件，為台灣中小企銀勝訴判決，並於8
    8年3月28日確定在案。嗣台灣中小企銀以87年度重訴字第25
    4 號確定判決為執行名義聲請強制執行，經原法院以93年度
    執字第8114號受理，因無財產可供執行，原法院於93年3 月
    29日發給債權憑證（桃院興執93年執菊字第8114號）。93年
    5 月17日抗告人向台灣中小企銀代為清償訴外人堅順公司之
    上開借款債務本金1457萬元、利息6,736,430元、違約金848
    ,329 元、及訴訟費用201,069元，合計22,355,831元，暨代
    償訴外人張桂瑩之債務1,236,938 元後，台灣中小企銀將其
    對相對人及訴外人張桂瑩之上開債權及抵押權讓與並移轉登
    記予抗告人，抗告人並以上開93年執字第8114號債權憑證為
    執行名義，向臺灣板橋地方法院93年民執宿字第10659號強
    制執行事件聲明參與分配（債權憑證反面），並聲請對相對
    人之財產執行等情，有原法院原法院於93年3月29日桃院興
    執93年執菊字第8114號債權憑證、強制執行聲請狀、代償證
    明書、臺灣板橋地方法院96年10月22日、12月12日板院輔96
    執宿字第62317號函在卷可按（見本院卷6、7、27－38頁）
    ，並經本院調閱87年度全字第2679號假扣押事件、87年度重
    訴字第254號清償債務事件卷宗查明屬實。是假扣押之本案
    訴訟，既經台灣中小企銀提起訴訟並經原法院87年度重訴字
    第254號判決確定在案，嗣台灣中小企銀並將該假扣押債權
    讓與抗告人，揆之首揭說明，該本案訴訟判決之效力應及於
    抗告人，抗告人自無再提起本案訴訟之必要。從而，相對人
    以抗告人未向其提起本案訴訟為由，聲請命抗告人應於一定
    期間內起訴，即屬無據，應予駁回。原法院准相對人之聲請
    ，即有未洽，抗告意旨指摘原裁定不當，求予廢棄，為有理
    由，爰將原裁定廢棄，駁回相對人在第一審之聲明。
三、據上論結，本件抗告為有理由，裁定如主文。
中    華    民    國    97    年    5     月    30    日
                    民事第五庭
                        審判長法  官  魏麗娟
                              法  官  陳博享
                              法  官  蔡芳齡
正本係照原本作成。
本裁定除以適用法規顯有錯誤為理由，並經本院許可外，不得再
抗告。如提起再抗告，應於收受後10日內委任律師為訴訟代理人
向本院提出再抗告狀。並繳納再抗告費新台幣１千元。
中    華    民    國    97    年    6     月    5     日
                              書記官  蔡錦輝


司法院資訊處製作；財團法人民間司法改革基金會備份。
